【裁判字號】    88,易,4391
【裁判日期】    890106
【裁判案由】    詐欺
【裁判全文】
臺灣高雄地方法院刑事判決                        八十八年度易字第四三九一號
    公訴人  臺灣高雄地方法院檢察署檢察官
    被  告  乙○○
右列被告因詐欺案件，經檢察官提起公訴（八十八年度偵續字第二七七號），本院判
決如左：
    主  文
乙○○意圖為自己不法之所有，以詐術使人將本人之物交付，處有期徒刑參月。
    事  實
一、乙○○前因賭博輸錢，背負約新台幣（下同）一千萬元之大筆債務；且其前夫陸
    貴統（民國八十六年七月二十一日離婚）自八十四年間知悉乙○○積欠大筆賭債
    後，即與乙○○時生齟齬，並緊縮交予乙○○之現金，而僅按月交付約四、五萬
    元恰恰足供家用之金額予乙○○；乙○○復無其他收入，以致其個人之經濟狀況
    極為不佳。然乙○○雖無按期繳納高額會款之能力及真意，竟仍意圖為自己不法
    之所有，於八十六年一月間向甲○○佯稱願參加甲○○所召組、每會三萬元之「
    八十六年一月五日互助會（採內標制，八十六年一月五日起會至八十八年四月五
    日止會，每月五日開標，共二十八會）」。入會後，並旋於八十六年四月五日晚
    上七時許，打電話至高雄市○○街一號，向甲○○佯稱願以七千三百元高標利息
    競標，致甲○○陷於錯誤，誤信乙○○有按期支付死會會款之真意，遂以甲○○
    為當次競標之最高標。而於收齊會款後，在高雄市○○區○○路三○八號交付會
    款六十三萬四千八百元予乙○○。詎乙○○於得款後僅繳死會會款至同年七月五
    日後即止付，嗣經催討再於同年十一月支付一次後即未再付款。
二、案經甲○○訴由台灣高雄地方法院檢察署檢察官偵查起訴。
    理  由
一、訊據被告乙○○於偵查及本院調查、審理時，坦承於八十六年一月間參加系爭互
    助會（偵續卷三十四頁），暨收得六十三萬四千八百元會款後，僅繳死會會款至
    同年七月五日，之後再於十一月支付一期後即未再繳交死會會錢（參本院八十八
    年十二月二十三日審判筆錄）。惟堅決否認有何詐欺之犯行，辯稱：伊於八十六
    年七月二十一日離婚以前，均由其夫繳納會錢，嗣於離婚後始無力續交會錢；又
    伊另曾參加告訴人之其他互助會，且曾向告訴人甲○○借用二張支票，一張於兌
    現前伊曾給告訴人錢，另一張則由伊以現金向持票人換回云云。然查：
    （一）、被告參加系爭互助會以前即已積欠他人賭債約一千萬元（參本院八十八
            年十二月九日筆錄），又被告並無其他收入（偵續卷第三十四頁），此
            經被告自承在卷。況經本院追問結果，被告亦自承「伊與其夫約爭吵了
            一年多才離婚；其夫於八十四年間知悉伊積欠賭債後很生氣，除了按月
            提供伊買菜及小孩補習生活之費用約四、五萬元外，即不再給伊其他錢
            ；而每月三個小孩補習費就要將近二萬元，日常實際生活費用亦須約近
            二萬元」等語（參本院八十八年十二月九日筆錄），故可知被告之夫每
            月所提供之費用應僅供被告及其子女生活所需，並不足供被告繳納高額
            之互助會款（註：系爭互助會雖採內標制，但每會三萬元數額仍屬極高
            ）。再參酌被告自承「伊參加系爭互助會，其夫事後才知道」等語（本
            院八十八年十二月九日筆錄），益證被告之夫萬無可能代被告支付系爭
            互助會，被告前揭「離婚前，由其夫代繳會款，離婚後始無力續交」云
            云，應係卸責之詞，並堪信被告參加系爭互助會時經濟能力即已極為不
            佳，並非「標得會款後因突發其他不可抗力或不得已之事故，方導致經
            濟能力轉壞」。
    （二）、其次，被告向告訴人甲○○借用支票係八十五年間之事（，經被告自承
            在卷；參本院八十八年十二月九日訊問筆錄、十二月二十三日審理筆錄
            ）。又被告雖曾參加告訴人發起之其他互助會，但應在八十五年間（即
            系爭會召組前）早已結束（參本院八十八年十二月二十三日審判筆錄）
            ，故被告標得系爭互助會後，並未曾有「清償還積欠告訴人之其他筆債
            務」之行為，上開「被告另參加告訴人之其他互助會」、「向告訴人借
            用二張支票，一張於兌現前被告曾給告訴人錢，另一張則由被告以現金
            向持票人換回」之事實，均不足於本案中作為有利於被告之證據。
    （三）、被告之經濟能力既極為不佳，被告於入會及競標之時應均明知其無力繳
            納系爭互助會之會款。尤有甚者，被告於入會後未久旋即標會，且競標
            之利息竟高達七千三百元（以本金及利息相較，月息實甚高），其迫切
            欲標取會款之心態至為灼明，堪信被告於入會時早已存「入會後馬上競
            標得款之心」。再由被告得標後並無其他變故，竟僅繳約死會會錢至七
            月五日旋即止付，迭經催索方再支付一期等情，除益證被告入會及競標
            時均已無力繳款之事實外，亦足信被告自始即無按期繳款之真意。稽諸
            上開說明，被告明知其無力按期繳款，仍存「入會後立即以高價競標以
            獲取會款之心」暨「得標後僅敷衍支付數期即不再繳款之意」，而參加
            系爭互助會，堪信被告確有詐欺之故意。
    綜上所述，事證明確，被告犯行堪予認定。
二、核被告所為，係犯刑法第三百三十九條第一項詐欺取財罪，爰審酌被告並無前科
    ，有本院被告全國前案紀錄表在卷可佐，尚非品性惡劣之人，暨被告犯罪之目的
    、手段、所生危害、犯罪後之態度及其他一切情狀，量處如主文所示之刑。
據上論斷，應依刑事訴訟法第二百九十九條第一項前段，刑法第三百三十九條第一項
，罰金罰鍰提高標準條例第一條前段，判決如主文。
本案經檢察官蕭博文到庭執行職務。
中      華      民      國    八十九    年      一      月      六      日
                                  臺灣高雄地方法院刑事第六庭
                                      法  官  洪碩垣
右正本證明與原本無異。
如不服本判決，應於判決送達後十日內，向本院提出上訴狀。
                                      書記官  高惠珠
中      華      民      國    八十九    年      一      月      十      日
附錄本案論罪科刑法條全文
刑法第三百三十九條第一項
意圖為自己或第三人不法之所有，以詐術使人將本人或第三人之物交付者，處五年以
下有期徒刑、拘役或科或併科一千元以下罰金。


司法院資訊處製作；財團法人民間司法改革基金會備份。
